【裁判字號】    98,訴,1335
【裁判日期】    980922
【裁判案由】    給付票款等
【裁判全文】
臺灣板橋地方法院民事判決              98年度訴字第1335號
原      告  丙○○
訴訟代理人  乙○○
被      告  甲○○
上列當事人間請求履行協議事件，本院於民國98年8月25日言詞
辯論終結，判決如下：
    主      文
被告應給付原告港幣拾捌萬元，及自民國98年4 月24日起至清償
日止按年息5%計算之利息。
訴訟費用由被告負擔。
    事實及理由
甲、程序方面：
一、按訴狀送達後，原告固不得就原訴變更或追加他訴，但請求
    之基礎事實同一或不甚礙被告之防禦及訴訟之終結者，不在
    此限，民事訴訟法第255 條第1 項第2 款、第7 款分別定有
    明文。復按所謂「請求之基礎事實同一」，係指變更或追加
    之訴與原訴之主要爭點有其共同性，各請求所主張之利益在
    社會生活上可認係屬同一或關連之紛爭，而就原請求之訴訟
    及證據資料，於審理繼續進行在相當程度範圍內具有同一性
    或一體性，得期待於後請求之審理予以利用，俾先後兩請求
    在同一程序得加以解決，避免重複審理，進而為統一解決紛
    爭者（參照最高法院91年度台抗字第552 號裁判意旨）。
二、本件原告原主張依票款給付請求權、不當得利及侵權行為法
    律關係，請求被告給付本票票款新臺幣（下同）51萬元及匯
    款損失25萬2540元，並提出被告簽立之保證返還投資款港幣
    18萬元協議書為證。嗣原告於本院民國98年8 月25日言詞辯
    論期日，變更訴訟標的為請求履行協議，聲明亦變更為請求
    被告給付港幣18萬元，核屬訴之變更。被告雖不同意原告變
    更，惟此變更之訴與原訴所主張之利益在社會生活上可認同
    一，主要爭點均為兩造間關於期貨投資糾紛，且兩造於原程
    序已為攻擊防禦，所進行過之訴訟資料與證據資料，有於變
    更後之訴繼續使用之可能性及價值，宜利用同一訴訟程序加
    以審理，藉以一次解決紛爭俾符訴訟經濟要求，本院認變更
    後之訴與原訴間關於期貨投資衍生爭執基礎事實同一，且不
    甚礙被告之防禦及訴訟之終結，核與民事訴訟法第255 條第
    1 項第2 款、第7 款之規定相符，應准許原告為訴之變更。
乙、實體方面：
一、原告主張：被告自稱黃金期貨操盤人，介紹原告投資尚宏國
    際發展有限公司（下稱尚宏公司）之小黃金期貨，經被告游
    說並向原告保證不會虧損，如有虧損被告願負賠償責任，但
    原告獲利時須與被告分享，原告遂同意投資。96年10月4日
    原告投資港幣12萬元，匯入被告指示之香港帳戶，被告開立
    51萬元之本票1 紙作為擔保；96年10月30日原告投資港幣6
    萬元，依被告指示以等值新臺幣25萬2540元匯入被告國泰世
    華銀行板橋分行之帳戶，合計原告投資金額為港幣18萬元。
    嗣原告得知尚宏公司無預警搬離且疑似違法吸金之情，兩造
    間達成協議，被告於96年11月30日簽立協議書（下稱系爭協
    議書），承諾於97年1 月17日償還原告港幣18萬元。詎被告
    違反承諾拒絕還款，意圖卸責，爰依據系爭協議書請求被告
    履約等語。並聲明：被告應給付原告港幣18萬元，及自支付
    命令送達翌日起至清償日止按年息5%計算之利息。
二、被告則以：其與原告為合作關係，簽發上開本票僅作為委託
    下單黃金期貨盈虧保本之擔保，不承擔尚宏公司倒閉之風險
    ，且原告所匯款項均為尚宏公司負責人領取，被告亦為受害
    人，不應由被告賠償。其簽立系爭協議書，係因96年11月30
    日在台北市○○○路某餐廳，受到原告等人施以「不簽休想
    離開」、「識相點快點簽，不然今天會很難過」等語恫赫，
    其受威脅非出於自由意志情況，不得不簽名，且內容亦非事
    實，兩造間應無債務存在等語，資為抗辯。並聲明：原告之
    訴駁回。
三、原告主張其經被告介紹投資尚宏公司之小黃金期貨金額港幣
    18萬元，被告於上開時地簽立系爭協議書及投資人附表等事
    實，為被告所不爭執，並據原告提出上海商業儲蓄銀行匯出
    匯款證明書及匯款回條聯（見本院卷第81、83頁）、被告所
    簽發之本票（見本院卷第80頁）、系爭協議書及附表（見本
    院卷第82頁、98年7 月28日辯論筆錄）在卷可稽，足信為真
    實。惟原告主張被告應履行協議償還款項之情，則為被告所
    爭執，並以上開情詞置辯。是本件兩造爭執要點厥為被告有
    無履行系爭協議書之義務。
四、按當事人主張有利於己之事實者，就其事實有舉證之責任。
    民事訴訟法第277 條定有明文。次按，當事人主張其意思表
    示係因被詐欺或脅迫而為之者，應就其被詐欺或被脅迫之事
    實，負舉證之責任（參照最高法院21年上字第2012號判例意
    旨）。本件原告主張之系爭協議書及其附表文書證據，業經
    被告於本院98年8 月25日言詞辯論期日自認為其簽名及製作
    之文書無誤，足信系爭協議書及其附表應屬真正。至於被告
    抗辯受脅迫而簽名之變態事實，此為原告所否認，依上開判
    例及舉證責任分配原則，被告應就其被脅迫之事實負舉證之
    責任。惟查，被告未能另行舉證以實非出於自由意思而簽名
    之情，其所辯受恐嚇脅迫之說，自不足採信。何況縱有脅迫
    事實，於未依民法第92、93條規定行使撤銷權前，受脅迫人
    仍應受其所為意思表示之拘束，本件被告並未有何撤銷系爭
    協議書之意思，自應履行協議。
五、末查，系爭協議書明載被告「負責將附表所列之人所投資之
    金額保證在97年元月17日償還」，另所列附表編號9 該欄，
    記載原告投資額為港幣18萬元，從而原告依據兩造間上開協
    議訴請被告給付港幣18萬元，及自支付命令送達翌日即98年
    4 月24日起算之法定遲延利息，為有理由，應予准許。本件
    事證已臻明確，兩造其於攻擊防禦方法，核與判決結果無影
    響，爰不一一論述，併此敘明。
丙、結論：原告之訴為有理由，依民事訴訟法第78條，判決如主
    文。
中    華    民    國    98    年    9     月    22    日
                  民事第二庭    法  官  陳財旺
以上正本係照原本作成
如對本判決上訴，須於判決送達後20日內向本院提出上訴狀
中    華    民    國    98    年    9     月    22    日
                                書記官  孫國慧


司法院資訊處製作；財團法人民間司法改革基金會備份。
